臺北高等行政法院判決
　　　　　　　　　　　　　93年度簡字第00995號
原　　　告　甲○○
被　　　告　臺北縣政府
代　表　人　乙○○代理縣長）.
訴訟代理人　庚○○
上列當事人間因就業服務法事件，原告不服行政院勞工委員會中
華民國93年6月3日勞訴字第0930016686訴願決定，提起行政訴訟
。本院判決如下：
　　主  文
原告之訴駁回。
訴訟費用由原告負擔。
　　事  實
一、事實概要：原告於民國（下同）91年11月間非法媒介未取得
    許可轉換雇主之越南籍外國人NGUYEN VAN BAC（男，護照號
    碼：AZ0000000）及NGUYEN VAN CHO（男，護照號碼：
    A0000000A）2名，於非法雇主己○○所經營之「進興2號」
    漁船內從事捕漁工作，嗣因非法雇主己○○質疑上開2名外
    國人之合法身分，於92年1月16日向被告所屬勞工局投訴，
    經被告所屬警察局新莊分局偵訊屬實，該分局遂於92年3月7
    日以新警外字第0920007122號函移由被告審查屬實，乃以93
    年2月26日北府勞動字第0930085546號就業服務法罰鍰處分
    書，依就業服務法第45條及第64條第1項規定，處原告罰鍰
    新台幣（下同）10萬元，原告不服，提起訴願，遭決定駁回
    ，乃向本院提起行政訴訟。
二、兩造聲明：
　(一)原告聲明：訴願決定及原處分均撤銷。
　(二)被告聲明：駁回原告之訴。
三、兩造之爭點：
  原告主張其交付2名越南籍外勞漁工予進興2號己○○，言明在
  取得轉換證明書前，先安置於己○○住所，待取得接續聘僱許
  可後，方可令其工作，並扣留外勞身分證件正本，期間工資均
  由己○○給付，原告確無非法媒介事實，被告對其裁罰，顯有
  違誤，是否可採？
　(一)原告主張：
    1.司法院釋字第582號解釋文，宣告以「共犯」的自白來定
      罪係屬違憲。有史以來同案「共犯」或「關係人」為了卸
      責咬住其他「關係人」是常有的事，而由於捏造的供詞不
      必負偽證責任，承辦單位亦無當面交互詰問，對造關係人
      即成被拖下水的無辜者。「共犯」或「關係人」自白被當
      成「直接證據」，亦是冤案主要來源，法律自不得犧牲一
      個人的人權去保障另一個人的人權。何況只憑同案「利害
      關係人」的自白，沒有其他有力證據，就不該任意自持行
      政權力濫行處罰人民，凸顯行政單位欠缺法律素養，違法
      濫權任意自行延伸法律條文意旨，導致人民無法信賴行政
      單位之公權力。
    2.外勞Nguyen Van Bac（越南籍，已於93年10月間因無法忍
      受新雇主「進興2號」漁船己○○，每因酒後施暴歐辱而
      解約返國）。原雇主「福鮆號」漁船丁○○自聘僱外勞之
      始，即全權委託「淑禎漁船報關行」丙○○處理，與原告
      迄今素未謀面。引進之越南外勞2名亦由丙○○監管。丁
      ○○於警訊筆錄中所言「……我於91年8月份左右……就
      「聯絡」仲介甲○○將其帶回，甲○○並表示要幫我辦理
      轉換……」等語。全屬謊言：
      (1)原告迄今與丁○○素未謀面，亦從未接獲其電。
      (2)91年8月間行政院勞工委員會尚未開放漁船外勞轉換雇
        主業務。
      (3)外勞屢因受雇主積欠工資久未獲償，憤而罷工。雇主避
        不見面，自91年7月至11月間由「淑禎漁船報關行」丙
        ○○安置於其辨公室樓上（連同後述「福順186號」漁
        船外勞Nguyen Van Cho）。迄91年12月間，行政院勞工
        委員會開放漁船外勞得以轉換雇主，原告旋即辦理轉換
        雇主至92年2月取得「轉換證明書」。
    3.辮理轉換雇主期間，因受報關行李欣育介紹，「進興2號
      」漁船己○○因需人孔急，又因願負擔承接外勞期間之膳
      食費用：乃經渠等雙方同意，安置於「進興2號」漁船己
      ○○台北縣淡水鎮○○路11巷15號「住宅」內，並言明在
      未取得「轉換證明書」前不可讓其出海作業，原告並僅交
      付其護照及居留證影本（按漁船出海須備身分證件正本交
      由海巡署漁港安檢站核可後始得出海）。又因「進興2號
      」漁船係屬小型舢舨船隻，並無船艙供人員住宿，因此將
      外勞安置於其宅內，法令亦未禁止，既可協助勞方亦同時
      解決行政單位無處安置外勞之難題。
    4.雇主「進興2號」漁船己○○不理原告勸阻，逕行支使安
      置外勞於尚未取得「轉換證明書」前為其修補漁網等工作
      ，外勞屢屢反應要求雇主給付工資; 雇主行為明顯違反法
      令規定，但既支使勞工工作，依「勞動基準法」第21、22
      條之規定自應給付勞工報酬。原告自須依外勞之請求代為
      要求雇主給付工資，應無不當。
    5.本件越南外勞Nguyen Van Bac與Nguyen Van Cho均係於91
      年4月間由報關人丙○○與「福鮆號」漁船船主丁○○、
      「福順186號」漁船船主戊○○間自行協調辦理國內人才
      招募手續後，由報關人丙○○委託原告所屬冠倫公司引進
      越南籍勞工共5名（福鮆號2名、福順186號3名），惟渠等
      卻於引入外籍勞工後，以雇用大陸勞工之方式非法使用外
      勞。「福鮆號」事實上從未使用外勞Nguyen Van Bac與
      Nguyen Van Cho等2人於該漁船上；而「福順186號」在
      Nguyen Van Cho等4名外勞依約引進時，該船並未在所屬
      之八斗子漁港內，而仍在南海海域作業，且於91年7、8月
      間始返抵八斗子漁港，此可查詢海岸巡防署八斗子檢查站
      之漁船入出港紀錄。在此期間，原告阻止報關人丙○○將
      外勞轉予當時尚未開放雇用外勞之CT－2，20噸以下漁船
      使用，並協調報關人丙○○租用基隆市○○○○○街62號
      4樓用以安置外勞並由其供應膳食，同時安排外勞修補該
      2漁船漁網換取工資。迄8月間報關人丙○○無法負擔，乃
      將外勞棄置於八斗子漁會一樓漁民作業層內，僅按時提供
      飯盒。外勞怨聲載道，並曾報知勞委越勞承辮人李惠鳳（
      已離職），惟未獲妥善處理，原告只好委託八斗子漁會電
      台以無線電催促「福順186號」儘速返台。詎料「福順186
      號」漁船返港後卻稱報關人丙○○未經同意多申請了3個
      人，他們只要雇用1人，多餘3人不願雇用，並央求原告想
      辦法轉予他船雇用。原告迫於無奈，乃商請同屬報關業之
      李欣育、武美貴去協助尋找願收容雇用之漁船（八斗子漁
      港已無人敢雇用報關人丙○○經手之外勞）。此時勞工委
      員會開放20噸以下小型漁船得以雇用外勞，而徵得「進興
      2號」漁船船主己○○之同意先收容於其宅內原告亦未收
      取任何仲介費用，並趕辮接續聘僱文件。原告善盡職守、
      克盡職業道德，足可證明原告並非唯利是圖之非法媒介者
      。卻受勞工委員會承辮單位消極之不作為以延遲核給「接
      續聘僱許可」，致令原告及接續船主苦候無著衍生「非法
      」之疑慮；原告多次電催勞工委員會承辦單位，卻獲不願
      表明名諱之承辦人員稱「接續聘僱許可」早已郵寄新雇主
      ，唯均無人受領遭退回。原告早於91年12月間為「福鮆號
      」、「福順186號」向勞委會基隆就業服務中心就上述外
      勞聲請轉換雇主，經公告等法定程序後始於92年2月間獲
      核發「外籍勞工由其他雇主接續聘僱證明書」；旋即於15
      日內（即92年2月24日）檢具相關文件向勞委會聲請核發
      接續聘僱許可函。復於92牟3月27日應勞委會要求補件。
      原告均按步就班依規定處理。唯迄今仍未獲核發接續聘僱
      許可函，亦無從知曉原因。
    6.原告清楚法令規定，將外勞收容於「進興2號」漁船船主
      己○○處所，亦言明不得出海工作，證諸原告未交付外勞
      證件正本予新雇主避免非法工作。另被告所謂「查獲外勞
      非法工作」一事亦係於「進興2號」漁船船主己○○淡水
      鎮○○路11巷15號家中「查獲」，被告亦不否認。足證原
      告先委託「進興2號」漁船收容於自宅中並非虛偽。復見
      外勞Nguyen Van Bac與Nguyen Van Cho均於警訊筆錄中述
      明原告並未向其收取任何費用，其在「進興2號」漁船工
      作期間均由「進興2號」船主己○○直接給付工資予爾等
      。
      足證並非原告非法仲介圖利。被告以「進興2號」漁船船
      主因「知識水準不足」而觸犯非法使用外勞，「不知者無
      罪」論處；卻選擇性的相繩原告於雇主之「無知」與行政
      單位消極不作為之陷阱中，令人難以信服。
    7.原告所屬冠倫公司代理之越南勞務出口公司並出具授權書
      委任原告在台處理該公司來台漁工之管理與協助工作。外
      勞Nguyen Van Bac與Nguyen Van Cho亦交付其越南家屬銀
      行帳號委託原告代為持匯其工資所得，雖未簽具委託書，
      但因銀行匯款無須委託書即可匯款，又若無委託事于，外
      勞何需交付其越南家屬銀行帳號予原告。原告據以代外勞
      向雇主收取工資轉匯其家屬係授權行為並無不當。
　(二)被告主張：
    原告稱「外勞B君（NGUYEN  VAN  BAC，男，護照號碼：
    AZ0000000，已於93年10月因無法忍受新雇主『進興2號』漁
    船己○○每因酒後施暴毆辱而解約返國）。原雇主『福鮆號
    』漁船丁○○自聘僱外勞之始，即全權委託『淑禎漁船報關
    行』丙○○處理，與原告迄今素未謀面。引進之越南外勞2
    名亦由丙○○監管。丁○○於警訊筆錄中所言『..... 我於
    91年8月份左右.... 就聯絡仲介甲○○將其帶回，甲○○並
    表示要幫我辦理轉換.... 』等語。全屬謊言：（一）原告
    迄今與丁○○素未謀面，亦從未接獲其電。（二）91年8月
    間行政院勞工委員會尚未開放漁船外勞轉換雇主業務（三）
    外勞屢因受雇主積欠工資久未獲償，憤而罷工。雇主避不見
    面，自91年7月至11月間由『淑禎漁船報關行』丙○○案置
    於其辦公室樓上（連同後述『福順186號』漁船外勞Nguyen
    Van Cho）。迄91年12月間，行政院勞工委員會開放漁船外
    勞得以轉換雇主，原告旋即辦理轉換雇主至92年2月取得轉
    換證明書」「辦理轉換雇主期間，因受報關行李欣育介紹，
    『進興2號』漁船己○○因需人孔急，又因願負擔承接外勞
    期間之膳食費用；乃經渠等雙方同意，安置於『進興2號』
    漁船己○○台北縣淡水鎮○○路11巷15號住宅內，並言明在
    未取得轉換證明書前不可讓其出海；...，原告僅交付其護
    照及居留證影本。「雇主『進興2號』漁船己○○均不理原
    告勸阻，逕行支使外勞安置於尚未取得轉換證明書前為其修
    補漁網等工作，外勞屢屢反應要求雇主給付工資；雇主行為
    明顯違反法令規定，但既支使勞工工作，依勞動基準法第21
    、22條之規定自應給付勞工報酬。原告自須依外勞之請求代
    為雇主給付工資，應無不當。被告仍曲解為非法媒介工作，
    實令.. 」「被告認為原告所為均屬違法，有默許雇主『進
    興2號』漁船非法使用外籍勞工未予任何處置；依被告慣用
    之法令延伸解釋，雇主『進興2號』漁船非法使用外籍勞工
    既未違法，原告卻又何錯之有？原告於情於理於法於社會現
    實均顧，被告有必要窮追猛打嗎？」。惟『福鮆號』船主丁
    ○○於偵訊筆錄稱「（為何你的外勞NGUYEN VAN BAC會至己
    ○○的『進興2號』漁船上工作？你是否知情？）我並不清
    楚為何我的外勞會跑到己○○的漁船上工作。我只知道我於
    91年8月份左右因外勞言語無法溝通無法勝任工作，我就聯
    絡仲介甲○○將其帶回。甲○○並表示要幫我辦理轉換，後
    來外勞被帶到何處我根本不知道」「（你是否認識『進興2
    號』漁船船主己○○？是否知情你所申請的外勞正被他使用
    ？）我不認識，我不知道我的外勞正被他使用。我都是交給
    甲○○幫我辦理轉換」。『福順186號』漁船船主戊○○於
    偵訊筆錄稱「（經警方查訪得知NGUYEN VAN CHO是『福順
    186號』漁船也就是你本人所僱用，今日該外勞在僱用期未
    滿的情況下，為何會在己○○處工作？）我不知道NGUYEN
    VAN CHO為何會在己○○處工作，當初我們聘用3名外勞..，
    我們使用一陣子後，決定不再使用，於是請冠倫仲介的甲○
    ○把他帶走，而且我們在當時也有簽訂1張勞動契約解約同
    意書，所以我不知道該名外勞為何會至他處工作」「（你是
    否知曉你的仲介把你申請的外勞帶去給他人使用？）甲○○
    有說要把外勞轉出給他人承接，但我不知道他未在合法的情
    況下把外勞帶給他人非法使用」。『進興2號』漁船船主己
    ○○於新莊分局偵訊筆錄稱「（你因何事至本分局製作此筆
    錄？）因我於92年1月20日前往台北縣政府勞工局投訴，我
    向『日勝船務事務所』之武貴美及李欣育要求代辦引進外勞
    ，但她們帶來2名越南籍外勞後，一直要不到文件資料，..
    ，現由勞工局會同新莊分局人員通知我至新莊分局製作此筆
    錄」「（該2名外勞係由何人申請來華？年籍為何？）該2名
    外勞均為越南籍，其他詳細資料經警方查證後提示NGUYEN
    VAN BAC原合法雇主為『福鮆號』漁船，船主丁○○。
    NGUYEN VAN CHO原合法雇主為『福順186號』漁船，船主戊
    ○○」「（你於何時開始向仲介說要申請外勞？）在91 年
    10月間向『日勝船務事務所』之武美貴及李欣育2人接洽辦
    理，沒過幾天即來我住處收取所需之文件」「（該2名外勞
    為何人何時帶至你所有之船上工作？有無交付任何有關外勞
    之文件給你？）為『日勝船務事務所』之武美貴及李欣育2
    人，於91年11月間先後帶來給我使用。沒有交付任何有關外
    勞之文件給我」「（該2名外勞薪資係為何人所支付？）該2
    名外勞薪資係由我所支付」「（仲介除了武貴美及李欣育2
    人出面外，是否另有他人參與非法仲介工作？）『順天漁工
    國際機構』『冠倫人力資源管理顧問有限公司』之甲○○曾
    至我住處協調外勞要借支..，故我確信他亦有參與」。武貴
    美於偵訊筆錄稱「（據己○○等3人於92年1月20日前往台北
    縣政府勞工局投訴：『日勝船務事務所』之李欣育及你本人
    ，代為其引進外勞？）因我與甲○○有認識，知道其從事外
    勞仲介之工作，...，經常與漁船船主接觸，若得知有船主
    需要申請外勞，我就介紹給甲○○」「（為何己○○等人指
    稱：該外勞係為你與李欣育所帶去交給船主使用？）因為我
    與李欣育經常至淡水與船主接洽業務，甲○○便告訴我們說
    已為己○○等人將該外勞引進，拜託我們順便帶去交給船主
    ，只是順便幫忙而已」；李欣育於偵訊筆錄稱「（葉等〈係
    指己○○、葉永和、葉永文等〉3員稱其有向你提及需要外
    籍勞工幫忙做事請你代為幫忙申請是否正確？）葉永文等有
    向我提及需要外籍勞工請我幫忙她們介紹，所以我幫他們介
    紹甲○○」「（你與武貴美小姐是否有代越南籍漁工給葉永
    文等3名漁民？）有。我與武貴美係受甲○○之託，將越南
    籍漁工帶到淡水交予葉永文等3名漁民」。原告雖稱將
    NGUYEN VAN BAC、NGUYEN VAN CHO安置於『進興2號漁船』
    ，但己○○稱武貴美於91年11月間先後帶來將NGUYEN
     VAN BAC、NGUYEN VAN CHO給我開始僱用後，沒有交付任何
    有關NGUYEN VAN BAC、NGUYEN VAN CHO之護照及居留證文件
    ，且一直要不到接續聘僱許可文件。直到92年1月20日發現
    原告根本未辦妥之接續聘僱許可，此有己○○於新莊、淡水
    分局偵訊筆錄及接受被告談話紀錄可稽；故原告媒介NGUYEN
     VAN BAC、NGUYEN VAN CHO非法為己○○之『進興2號』從
    事捕魚工作，已甚為明確。原告稱原雇主『福鮆號』漁船丁
    ○○素未謀面，其於偵訊筆錄全屬謊言；惟丁○○於91年8
    月份因故不續聘NGUYEN VAN BAC ，原告亦接受並將NGUYEN
    VAN BAC未經核准轉換新雇主即媒介給『進興2號』僱用，原
    告與丁○○素未謀面不影響本件。原告稱91年12月行政院勞
    工委員會開放漁船外勞得以轉換雇主，直至92年2月取得『
    轉換證明書』乙節，外籍勞工若符合就業服務法第59條規定
    ，即可申請轉換新雇主手續，原告說詞誠係誤解；且該會因
    本件而以93年1月6日勞職外字第0930200038號函廢止『進興
    2號』接續聘僱證明。原告稱『進興2號』漁船己○○願意負
    擔承接外勞期間之膳食費用，而將NGUYEN VAN BAC安置於己
    ○○台北縣淡水鎮○○路11巷15號住宅內，並言明... 不可
    讓其出海作業乙節，惟己○○於偵訊筆錄則稱武貴美於91年
    11月間先後帶來將NGUYEN VAN BAC、NGUYEN VAN CHO給我開
    始僱用；李欣育與武貴美亦稱係受原告之託，將越南籍漁工
    帶到淡水交予葉永文（己○○等）3名漁民，足見原告說詞
    不足採信；原告又稱渠等雙方同意，但原告訴稱其未曾與丁
    ○○見過面，丁○○亦稱對NGUYEN VAN BAC為何至『進興2
    號』漁船工作完全不知情，怎會有『渠等雙方同意』？原告
    凸顯其自相矛盾；甚且顯示原告媒介之事實。原告向己○○
    收取NGUYEN VAN BAC、NGUYEN VAN CHO 92年3月至9月之工
    資，足證NGUYEN VAN BAC、NGUYEN VAN CHO已為己○○工作
    。己○○則於92年1月20日向被告投訴原告未辦理轉換僱用
    許可，即原告已媒介給『進興2號』僱用，期間長達約4個月
    ，足證原告已有媒介之實，辦理接續聘僱許可顯為事後補正
    之措施，此更能證明原告媒介NGUYEN VAN BAC非法工作。
　　理  由
一、本件原分案號為93年度訴字第02572號，嗣經查明，原告僅
    對10萬元之罰鍰起訴涉訟，未逾20萬元，屬簡易程序案件，
    應改分「簡」案號，適用簡易程序進行，合先說明。
二、按就業服務法第45條規定：「任何人不得媒介外國人非法為
    他人工作」，同法第64條規定：「違反第45條規定者，處10
    萬元以上50萬元以下罰鍰。5年內再違反者，處1年以下有期
    徒刑、拘役或科或併科60萬元以下罰金。意圖營利而違反第
    45條規定者，處3年以下有期徒刑、拘役或科或併科120萬元
    以下罰金。以違反第45條為常業者，處5年以下有期徒刑，
    得併科150萬元以下罰金。法人之代表人、法人或自然人之
    代理人、受僱人或其他從業人員，因執行業務違反第45 條
    規定者，除依前3項規定處罰其行為人外，對該法人或自然
    人亦科處各該項之罰鍰或罰金」。
三、本件原告於91年11月間非法媒介未取得許可轉換雇主之越南
    籍外國人 NGUYEN VAN BAC（男，護照號碼： AZ0000000）
    及NGUYEN VAN CHO（男，護照號碼：A0000000A ）2名，於
    非法雇主己○○所經營之「進興2號」漁船內從事捕漁工作
    ，嗣因非法雇主己○○質疑上開2名外國人之合法身分，於
    92年1月16日向被告所屬勞工局投訴，經被告所屬警察局新
    莊分局偵訊屬實，該分局遂於92年3月7日以新警外字第
    0920007122號函移由被告審查屬實，乃以93年2月26日北府
    勞動字第0930085546號就業服務法罰鍰處分書，依就業服務
    法第45條及第64條第1項規定，處原告罰鍰10萬元，原告不
    服，提起訴願，遭決定駁回，復起訴主張其交付2名越南籍
    外勞漁工予進興2號己○○，言明在取得轉換證明書前，先
    安置於己○○住所，待取得接續聘僱許可後，方可令其工作
    ，並扣留外勞身分證件正本，期間工資均由己○○給付，原
    告確無非法媒介事實，被告對其裁罰，顯有違誤，詳如其起
    訴狀事實欄所載理由等語。
四、查本件原告於91年11月間，就未辦理取得轉換雇主之越南籍
    外國人NGUYEN VAN BAC及NGUYEN VAN CHO 2人，自基隆市○
    ○路9號福鮆號漁船船主丁○○及基隆市○○街17之10號2樓
    福順186號漁船船主戊○○處，非法媒介至台北縣淡水鎮○
    ○路11巷15號進興2號漁船船主己○○僱用為船員，原告並
    委託武美貴及李欣育將上開2名越南籍外國人帶至己○○處
    ，沒有交付有關外勞文件等事實，業據證人己○○、丁○○
    、戊○○、武美貴、李欣育及上開2名越南籍外勞先後於被
    告所屬新莊分局第4組談話筆錄證述甚詳，並分別附於原處
    分卷可稽（筆錄重要內容如前述被告主張欄所載），上開證
    人與原告並無仇恨，所為證述，經核相符，自屬可信。雖原
    告訴稱：有言明在未取得轉換僱主許可證明書前，先安置己
    ○○住處，待取得許可轉換僱主許可後，方可令其工作云云
    。查上開2名越南籍外勞被媒介至己○○處擔任船員工作後
    ，即由己○○提供食宿，並支付薪資，業據證人己○○於上
    開談話筆錄及本院準備程序證述甚詳，原告所訴，並無提出
    有力證據佐證，洵不足採。
五、綜上說明，本件被告以原告違反就業服務法第45條規定，依
    同法第64條第1項規定，酌情從輕處10萬元罰鍰，認事用法
    ，俱無違誤，訴願決定，予以維持，亦無不合，原告起訴意
    旨，非有理由，應予駁回。
六、據上論結，本件原告之訴為無理由，依行政訴訟法第98條第
    3 項前段、第236條，判決如主文。
中　　華　　民　　國　　94　　年　 　3　　月　　1　　 日
                    第 三 庭  法    官  黃本仁
上為正本係照原本作成。
本件以訴訟事件所涉及之法律見解具有原則性者為限，始得於本
判決送達後二十日內向本院提出上訴狀並表明上訴理由，如已於
本判決宣示後送達前提起上訴者，應於判決送達後二十日內補具
上訴理由（均按他造人數附繕本），且經最高行政法院許可後方
得上訴。
中　　華　　民　　國　　94　　年　 　3　　月　　3　　 日
            　　  　　　　　　書 記 官  姚國華
